【裁判字號】    99,易,1784
【裁判日期】    991020
【裁判案由】    竊盜
【裁判全文】
臺灣板橋地方法院刑事判決              99年度易字第1784號
公  訴  人  臺灣板橋地方法院檢察署檢察官
被      告  乙○○
上列被告因竊盜案件，經檢察官提起公訴（99 年度偵字第13444
號），本院判決如下：
    主  文
乙○○攜帶兇器逾越安全設備竊盜，累犯，處有期徒刑壹年貳月
，扣案之黑色手提袋壹只沒收之。
    事  實
一、乙○○前於民國96年間因違反毒品危害防制條例案件，經本
    院以96年度易字第1656號判決判處有期徒刑8 月，減刑為有
    期徒刑4 月確定；又於同年間因攜帶兇器竊盜案件，經本院
    以96年度易字第1557號判處有期徒刑8 月，減刑為有期徒刑
    4 月，並經臺灣高等法院以96年度上易字第2482號判決駁回
    上訴確定；復於同年間因攜帶兇器竊盜案件，經本院以96年
    度易字第3431號判決判處有期徒刑8 月確定，上開案件嗣經
    本院以97年度聲字第805 號裁定定其應執行刑為有期徒刑1
    年2 月確定，於97年12月2 日執行完畢；又於97年間因侵占
    案件，經本院以97年度易字第1865號判處有期徒刑4 月確定
    ，於98年1 月7 日易科罰金執行完畢( 於本案構成累犯) 。
    再於98年間，因攜帶兇器竊盜案件，經本院於99年3 月29日
    以98年度易字第3167號判處有期徒刑9 月確定，及經臺灣臺
    北地方法院於99年4 月6 日以99年度易字第190 號判處有期
    徒刑10月確定( 現在監執行中) 。
二、詎乙○○猶不知悔改，復意圖為自己不法之所有，先於99年
    3 月6 日23時11分許，前往臺北縣板橋市○○○路○ 段21號
    之「亞東紀念醫院」（下稱亞東醫院）醫院A 棟10樓處，而
    在該處門窗外之陽臺藏放預備用以行竊之黑色手提袋1 只。
    嗣即於同年4 月3 日凌晨4 時27分許，由該醫院急診室進入
    院區內，而逾越該醫院A 棟10樓門窗之安全設備，攀爬至同
    棟11樓之頂樓處，以避免觸動醫院防盜裝置，並以其於不詳
    時間、藏放於該處之客觀上足以對人之生命、身體及安全構
    成威脅，具有危險性之破鐵鉗1 把及手套1 只( 未扣案) ，
    竊取該醫院所有固定於頂樓樓頂之數量不詳的接地電纜線1
    批（起訴書誤載其價值為新臺幣15萬2837元，應予刪除），
    得手後，將之藏放於該黑色手提袋內，迄於同日凌晨4 時52
    分始由窗外爬回室內，為避免遺留現場跡證遭人察覺，並先
    至醫院某處拿取衛生紙擦拭現場後，始於同日凌晨5 時18分
    許搭乘電梯自該醫院急診室大門離去。嗣經亞東醫院調閱該
    處所設置之監視錄影器後報警處理，復經警通知乙○○到案
    說明，乙○○並主動提出前揭黑色手提袋供警方檢視後予以
    扣案，始查悉上情。
三、案經臺北縣政府警察局板橋分局移送臺灣板橋地方法院檢察
    署檢察官偵查起訴。
    理  由
一、按刑事訴訟法第159 條第1 項雖規定，被告以外之人於審判
    外之言詞或書面陳述，除法律有規定外，不得作為證據。惟
    同法第159 條之5 第1 、2 項已規定，經當事人於審判程式
    同意作為證據，法院審酌該言詞陳述或書面陳述作成時之情
    況，認為適當者，亦得為證據。當事人、代理人或辯護人於
    法院調查證據時，知有第159 條第1 項不得為證據之情形，
    而未於言詞辯論終結前聲明異議者，視為有前項之同意（指
    同條第1 項之同意作為證據），此乃第159 條第1 項所容許
    ，得作為證據之例外規定之一；本案被告乙○○及檢察官於
    言詞辯論終結前，均未就本院所調查之證據主張有刑事訴訟
    法第159 條第1 項不得為證據之情形，本院覆審酌各該證據
    作成時並無違法及證明力明顯過低之瑕疵等情況，認為適當
    ，是本案經調查之證據均有證據能力，合先敘明。
二、訊據被告固坦承確有於99年3 月6 日23時11分許，前往亞東
    醫院A 棟10樓處，而在該處門窗外之陽臺置放黑色手提袋1
    只，及於同年4 月3 日凌晨4 時27分由醫院急診室進入亞東
    醫院院區內，並由該醫院A 棟10樓門窗爬出窗外，迄於同日
    凌晨4 時52分始由窗外爬回室內，並先至醫院某處拿取衛生
    紙擦拭現場後，始於同日凌晨5 時18分許搭乘電梯自該醫院
    急診室大門離去。又嗣後警察通知伊去作筆錄，伊直接將上
    開黑色手提袋帶過去警察局，比對後確實與監視器畫面顯示
    的是同一個手提袋等事實，惟矢口否認有何攜帶兇器逾越安
    全設備竊盜之犯行，辯稱：上開黑色手提袋是伊於99年3 月
    6 日帶伊太太去產檢的時候在樓梯間撿到的，伊想說該手提
    袋不是伊的，就先放在醫院A 棟10樓的窗外，隔了一個月，
    伊想起來有一個手提袋放在那邊，才會在同年4 月3 日上班
    前順道過去醫院拿，當時伊剛好想去外面抽根煙，看看袋子
    裡面有沒有東西，所以才爬出去，手提袋裡面是空的，重量
    很輕，不到1 公斤，拿進來的時候，後面有勾到釘子，所以
    監器畫面才會看起來伊似乎很吃力的樣子，又當天下雨，伊
    把地板弄髒，所以伊有擦地板云云。經查：
(一)、被告於99年3 月6 日23時11分許，前往亞東醫院A 棟10樓，
    而在該處門窗外之陽臺置放黑色手提袋1 只，及於同年4 月
    3 日凌晨4 時27分由醫院急診室進入亞東醫院院區內，並由
    該醫院A 棟10樓門窗爬出窗外，迄於同日凌晨4 時52分始由
    窗外爬回室內，並先至醫院某處拿取衛生紙擦拭現場後，始
    於同日凌晨5 時18分許搭乘電梯自該醫院急診室大門離去等
    事實，除據被告坦認不諱外，並有監視錄影光碟1 份、翻拍
    照片共66張附卷足佐( 見偵查卷第27頁至39頁) ，及被告主
    動提出之黑色手提袋1 只扣案可佐( 見偵查卷第13頁至15頁
    臺北縣政府警察局板橋分局信義派出所扣押筆錄、扣押物品
    目錄表) ，此部分之事實洵堪認定屬實。
(二)、而證人即亞東醫院工務處機電課組長甲○○迭於警詢、偵查
    中及本院審理時證稱：亞東醫院的接地電纜線自今年2 月起
    曾遭竊4 次，伊在99年4 月4 日例行性檢查時發現接地電纜
    線又遭竊，5 次共損失接地銅線217 米，因先前失竊的接地
    電纜線沒有補上去，故無法計算出99年4 月3 日失竊的接地
    電纜線長度，且因為接地電纜線被剪以後，小段電線已無法
    再用，故發包施作的數量是全部換新的數量。失竊的接地電
    纜線材質為銅，固定在屋頂上，直徑約1 公分，需要使用破
    壞剪才有辦法剪斷。接地電纜線遭竊的地點是在醫院A 棟屋
    頂，共有4 個出入口可以進出該屋頂，該出入口是消防的逃
    生出口，平常都有裝設24小時防盜裝置，如果未經中控室同
    意即進出，會發出警報聲響，並且監視器會立即拍攝該入口
    畫面，除此4 個出入口外，從醫院A 棟10樓的窗戶也可以經
    由風管及牆壁攀爬至11樓頂樓屋頂，該窗戶上原本裝有卡榫
    以防止他人開啟，頂樓是個露天的平台，只有放空調設備。
    因為之前接地電纜線已遭竊多次，故醫院在99年3 月6 日才
    在該處窗戶附近裝設新的監視器。伊於99年2 月間某日曾在
    A 棟樓頂樓發現1 只白手套和一支破壞鉗，伊有用手機拍攝
    下來，但照片上無法顯示日期( 即偵查卷第26頁之照片2 張
    ) ，在同年3 、4 月間某日伊發現有黑色手提袋，但因主管
    指示，希望可以藉由裝設針孔攝影機拍到竊嫌，故未在當時
    報警，後來在同年4 月3 日發現屋頂的接地線又遭竊取後，
    伊前往查看發現破壞鉗已經不在現場，只剩1 只白色手套。
    自醫院於99年3 月6 日裝設監視器以來，迄至99年4 月4 日
    發現本案竊盜之期間內，醫院的接地電纜線並未失竊等語(
    見偵查卷第9 頁至第12頁、本院卷第115 至第117 頁) ，並
    有其當庭所提出之現場照片13張在卷可憑( 見本院卷第12 3
    至129 頁) ，衡以被告自承其與證人甲○○並不認識，彼此
    間亦無何仇恨怨隙等語( 見偵查卷第7 頁) ，且證人甲○○
    復於本院審理時具結擔保其陳述之真實性，衡情其並無甘冒
    偽證之罪責而構詞陷被告於罪之動機，其前揭證述自堪認為
    真實而採為認定本案事實之依據。是依證人甲○○前揭證述
    可知，亞東醫院係就5 次失竊之接地電纜線一次發包施作，
    並無法特地99年4 月3 日遭竊之電纜線數量，起訴意旨未察
    ，遽以偵查卷所附由「喬綸水電工程有限公司」所出具之「
    亞東醫院避雷網修復工程」估價單1 紙( 見偵查卷第20頁)
    ，而認亞東醫院99年4 月3 日失竊之接地電纜線即價值新臺
    幣152,837 元，即有未洽。而再佐以上揭監視器翻拍照片所
    示，被告於99年4 月3 日凌晨4 時27分爬出窗外前，曾短暫
    拿起放置於窗戶旁的黑色手提袋，斯時該只手提袋呈扁平狀
    態，內未裝物品，惟嗣被告爬出窗外，並於間隔十數分數後
    ，即於同日凌晨4 時52分由窗戶爬回室內時，卻需雙手合力
    使勁始能將該只黑色手提袋自窗外抬進窗內( 見偵查卷第30
    頁、37頁) ，足認被告係於爬出窗外之期間，以破壞剪竊取
    固定於醫院頂樓之接地電纜線後，將之藏放於上開黑色手提
    袋內再拿進室內。被告辯稱該黑色手提袋係其於99年3 月6
    日即偶然拾獲後，將之藏放於醫院10樓窗外，並於同年4 月
    3 日凌晨4 時許回醫院拿取該手提袋云云，惟觀以該黑色手
    提袋之外觀、型態( 見偵查卷第28頁黑色手提袋之照片2 張
    ) ，其價值並非高昂，一般人顯不會特地於凌晨4 時許經由
    醫院急診室進入院區拿取，被告所辯顯與常情不符。且被告
    於斯時既非於該院住院之病患或陪伴病人之家屬，若果真有
    抽煙之需求，亦可逕自至醫院外吸食即可，焉需為了滿足煙
    癮，而冒雨費力的自高度幾達其肩膀之窗戶攀爬至窗外抽煙
    ？且於攀爬進入室內後，復費心以衛生紙擦拭現場？在在足
    認被告前揭所辯，皆係為圖事後卸責而編綦之詞，不足為採
    。
(三)、至被告辯稱伊當日係騎乘機車前往，若伊有竊取接地電纜線
    的話，不可能有辦法將之置放於機車置物箱而載走云云，而
    請求勘驗亞東醫院停車場監視器所攝得之畫面。經本院當庭
    勘驗現場錄影光碟中DSCF-9036 檔案，勘驗結果為：畫面時
    間為99年4 月3 日5 點7 分，被告穿著白色上衣，右肩揹著
    黑色手提袋從畫面下方經過，並未拍攝到被告啟動機車的情
    形。復經逐一開啟上開光碟內所有檔案，並無任一檔案有拍
    攝到被告啟動機車的樣子，有本院99年10月3 日勘驗筆錄1
    份在卷可按( 見本院卷第118 頁) ，惟一般竊賊竊得贓物後
    ，銷贓管道本相當多元，可能即時轉手賣予他人，或先託人
    載運至他處屯積等等，是以縱被告所竊得之接地電纜線數量
    並非機車置物箱所能容納，然被告既可於得手後，旋即轉賣
    予他人或託人載離現場，則縱然上開監視錄影光碟未攝錄到
    被告竊盜得手後自停車場離去之畫面，亦不足採認為被告有
    利之認定。再被告雖曾於本院審理時請求將破壞剪進行指紋
    鑑定，惟證人甲○○於警詢即已證稱其發現接地電纜線又遭
    竊前往現場查看時，破壞剪即已不在現場等語( 見偵查卷第
    12頁) ，且遍查全卷，亦確無破壞剪經扣案之依據。雖證人
    甲○○於本院審理時進一步證稱：其報案後，鑑識小組有在
    現場頂樓的機房上面扣到破壞剪云云，然經本院事後電詢臺
    北縣政府警察局板橋分局偵查隊及該分局信義派出所承辦員
    警結果，當時員警雖曾於現場發現破壞剪，然無法確定係竊
    犯所用，故未將破壞鉗扣案，惟該破壞鉗現亦已不在亞東醫
    院保管中，有本院電話紀錄查詢表5 份在卷可憑，是以該破
    壞鉗既未扣案，且現亦不知其下落，自無從將之送往鑑定，
    被告前揭調查證據之聲請核屬無調查之可能性，自難准許，
    附此敘明。
(四)、綜上所述，本案事證已臻明確，被告犯行堪以認定，應予依
    法論科。
三、按刑法第321 第1 項第2 款所謂安全設備，係指依社會通常
    觀念足認為防盜之設備而言（最高法院25年上字第4168號判
    例意旨參照）；至同條項第3 款所謂之兇器，其種類並無限
    制，凡客觀上足對人之生命、身體、安全構成威脅，具有危
    險性之兇器均屬之，且祇須行竊時攜帶此種具有危險性之兇
    器為已足，並不以攜帶之初有行兇之意圖為必要（最高法院
    79年臺上字第5253號判例要旨參照）。查被告於行竊時所攜
    帶之破壞剪，雖未扣案，然依證人甲○○前揭證述可知，被
    告所竊取之接地電纜線直徑約1 公分，材質為銅，足認該破
    壞剪亦為金屬材質，質地堅硬、形式尖銳之器具，始足以剪
    斷接地電纜線，故若持之揮擊自足以對人之生命、身體造成
    威脅，為客觀上足以傷害人生命、身體之器械，顯為具有危
    險性之兇器無訛；是核被告所為，係犯第321 條第1 項第2
    款、第3 款之攜帶兇器逾越安全設備竊盜罪。又被告前有如
    事實欄所載之論罪科刑執行情形，有臺灣高等法院被告前案
    紀錄表附卷可憑，其於受徒刑執行完畢後5 年內，故意再犯
    本件有期徒刑以上之罪，為累犯，應依刑法第47條第1 項加
    重其刑。爰審酌被告前已有多次加重竊盜前科，有臺灣高等
    法院被告前案紀錄表附卷可憑，其正值年輕力壯，不思依循
    正軌賺取財物，反持客觀上具危險性可供兇器使用之破壞剪
    ，竊取設置於醫院樓頂之接地電纜線，對社會治安及該院病
    患之生命、身體安全危害甚鉅；兼衡其犯罪之動機、目的、
    智識程度、所竊得財物之價值、犯後飾詞否認犯行，態度不
    佳等一切情狀，量處如主文所示之刑，以資懲儆。又扣案之
    黑色手提袋1 只，係被告所有，供其犯本件竊盜罪所用之物
    ，爰依刑法第38條第1 項第2 款宣告沒收。至被告行竊時所
    用之破壞剪1 把及手套1 只，既未扣案，亦無證據證明其尚
    未滅失，爰不宣告沒收，附此敘明。
據上論斷，應依刑事訴訟法第273 條之1 第1 項、第299 條第1
項前段，刑法第321 條第1 項第2 款、第3 款、第47條第1 項、
第38條第1 項第2 款，刑法施行法第1 條之1 ，判決如主文。
本案經檢察官洪國朝到庭執行職務。
中    華    民    國    99    年    10    月    20    日
                  刑事第十三庭   法  官   陳昭筠
以上正本證明與原本無異。
如不服本判決應於送達後10日內向本院提出上訴狀。
                                 書記官   黃文儀
中    華    民    國    99    年    10    月    21    日
附錄本案論罪科刑法條全文
中華民國刑法第321條
犯竊盜罪而有左列情形之一者，處 6 月以上、 5 年以下有期徒
刑：
一、於夜間侵入住宅或有人居住之建築物、船艦或隱匿其內而犯
之者。
二、毀越門扇、牆垣或其他安全設備而犯之者。
三、攜帶兇器而犯之者。
四、結夥三人以上而犯之者。
五、乘火災、水災或其他災害之際而犯之者。
六、在車站或埠頭而犯之者。
前項之未遂犯罰之。

司法院資訊處製作；財團法人民間司法改革基金會備份。
